臺灣臺中地方法院刑事判決　　　　　　　　　　　　　九十四年度訴字第七六八號
　　公　訴　人　臺灣臺中地方法院檢察署檢察官
　　被　　　告　丁○○
　　指定辯護人　本院公設辯護人　戊○○
右列被告因偽造有價證券案件，經檢察官提起公訴（九十四年度偵字第三六一號），
本院判決如左：
    主  文
丁○○意圖供行使之用，而偽造有價證券，處有期徒刑貳年。緩刑伍年。如附表所示
之本票貳紙沒收。
    事  實
一、丁○○明知自己已無清償借款的能力，且明知在本票發票人欄簽署他人之姓名及
    按捺指印，即係以該人為共同發票人，持有該紙本票的人，即得向共同發票人追
    索本票債務，竟意圖供行使之用及意圖為自己不法之所有，於民國九十三年三月
    間某日，在桃園縣八德市○○路三三七號其所開設的簡餐店內，冒用配偶丙○○○、兒子乙○○、同居人黃馨慧的前夫陳英男、陳英男的大兒子陳銘賢、二兒子
    甲○○的名義為共同發票人，同時偽造如附表所示之本票二紙，並於其上偽造「
    丙○○○」、「乙○○」、「陳英男」、「陳銘賢」、「甲○○」的署押各一枚
    ，及表彰丙○○○、乙○○、陳銘賢署押的指印各一枚。再於九十三年三月間某
    日，在桃園地區，持以行使交付陳明財作為擔保，向陳明財詐借新臺幣（下同）
    十五萬元，致陳明財陷於錯誤，誤認丁○○確有意清償借款，且其債權因有前開
    發票人共同簽發的本票已獲致保障，而交付十五萬元與丁○○。嗣因丁○○未如
    期清償向陳明財的借款，陳明財於九十三年四月十九日，持附表所示之本票二紙
    ，以丙○○○、乙○○等人為相對人，向臺灣桃園地方法院聲請本票裁定准予強
    制執行，丙○○○、乙○○始知悉上情，並於同年五月三日，共同向同院提起確
    認本票債權不存在之訴，並獲得勝訴判決確定，至此陳明財始知悉受騙。
二、案經丙○○○訴由臺灣臺中地方法院檢察署檢察官偵查起訴。
    理  由
一、右揭事實，業據被告丁○○於本院審理時坦承不諱，核與證人丙○○○、乙○○
    於本院審理時證述情節相符。此外，並有如附表所示之本票影本二紙、臺灣桃園
    地方法院九十三年度票字第二二Ｏ七號、第二二Ｏ八號民事裁定影本各一份、同
    院桃園簡易庭九十三年度桃簡字第五二八號、第五二九號民事判決影本各一份、
    同案號民事判決確定證明書影本各一份附卷可稽，本案事證明確，被告犯行洵堪
    認定。
二、按有價證券係以實行券面所表彰之權利時，必須占有該券為特質。本票上權利之
    移轉及行使，與其占有本票有不可分離之關係，一旦喪失占有，非依法定程序，
    不得享有本票上之權利，是本票自屬有價證券之一種。被告丁○○意圖供行使之
    用及意圖為自己不法之所有，冒用配偶丙○○○、兒子乙○○、同居人黃馨慧的
    前夫陳英男、陳英男的大兒子陳銘賢、二兒子甲○○的名義為共同發票人，同時
    偽造如附表所示之本票二紙，再持以行使交付陳明財作為擔保，向陳明財詐借十
    五萬元，致陳明財陷於錯誤，誤認被告確有意清償借款，且其債權因有前開發票
    人共同簽發的本票已獲致保障，而交付十五萬元與被告，核其所為，係犯刑法第
    二百零一條第一項之意圖供行使之用，而偽造有價證券罪及同法第三百三十九條
    第一項之詐欺取財罪。被告偽造「丙○○○」、「乙○○」、「陳英男」、「陳
    銘賢」、「甲○○」的署押及表彰丙○○○、乙○○、陳銘賢署押的指印，均屬
    偽造署押之行為，且為偽造有價證券之部分行為，其偽造有價證券後復持以行使
    ，行使之低度行為應為偽造之高度行為所吸收，均不另論罪。被告於同時、同地
    偽造相同發票人之本票二張，係屬單純一罪（最高法院五十年度臺上字第一一二
    五號判例參照）。被告於同時、同地在同二張本票上，偽造丙○○○、乙○○、
    陳英男、陳銘賢、甲○○為共同發票人，因有侵害數個人的法益，係以一行為觸
    犯數個偽造有價證券罪名，為想像競合犯，依刑法第五十五條規定，從一重處斷
    。被告所犯偽造有價證券罪及詐欺取財罪間，有方法結果之牽連關係，為牽連犯
    ，依刑法第五十五條規定，從一重以偽造有價證券罪處斷。被告冒用陳英男、陳
    銘賢、甲○○的名義為共同發票人，而偽造有價證券部分及詐欺取財罪部分，公
    訴意旨雖未論及，然與前開起訴部分，分別有想像競合犯、牽連犯裁判上一罪關
    係，本為起訴效力所及，本院自應併予審理。被告冒用丙○○○、乙○○、陳英
    男、陳銘賢、甲○○的名義為共同發票人，而偽造有價證券及詐欺取財，固值非
    難，然被告於本院審理期間業已取得丙○○○、乙○○的諒解，並清償積欠陳明
    財的借款本息，致所有被冒用名義者不會再有被追索票據責任的危險，本院斟酌
    被告因短於思慮，致犯本案偽造有價證券罪行，且其本身亦自為發票人，並未企
    圖減免本身民事清償責任，偽造本票的金額尚非甚鉅，對金融秩序危害不大，犯
    後完全坦承犯行而頗具悔意，倘處以法定本刑之最低刑度有期徒刑三年，猶嫌過
    重。本件情輕法重，被告犯罪情狀顯有可憫恕之處，爰依刑法第五十九條規定減
    輕其刑。爰審酌被告並無任何刑事前案紀錄，有臺灣高等法院被告全國前案紀錄
    表及臺灣臺中地方法院檢察署刑案資料查註紀錄表附卷可稽，堪認其犯案前品行
    尚佳，並斟酌被告偽造本票金額並非甚鉅，對金融秩序危害有限，且審理期間業
    已取得丙○○○、乙○○之諒解，並已清償積欠陳明財的借款，犯後復已坦承犯
    行，堪認已有相當悔意等一情狀，量處如主文所示之刑，以示懲儆。末查，被告
    前未曾受有期徒刑以上刑之宣告，業如前述，其因一時失慮，偶罹刑典，犯後復
    已坦承犯行，頗具悔意，經此偵審程序之教訓，當能知所警惕，信無再犯之虞，
    本院綜核各情，認所宣告之刑，以暫不執行為適當，併予宣告緩刑五年，以啟自
    新，並觀後效。如附表所示之本票二紙，係偽造之有價證券，雖未據扣押在案，
    然並無積極證據證明業已滅失，爰依刑法第二百零五條規定宣告沒收。至於被告
    偽造「丙○○○」、「乙○○」、「陳英男」、「陳銘賢」、「甲○○」的署押
    各一枚，及表彰丙○○○、乙○○、陳銘賢署押的指印各一枚，則不予重覆宣告
    沒收，附此說明。
據上論斷，應依刑事訴訟法第二百九十九條第一項前段，刑法第二百零一條第一項、
第三百三十九條第一項、第五十五條、第五十九條、第七十四條第一款、第二百零五
條，罰金罰鍰提高標準條例第一條前段，判決如主文。
中      華      民      國    九十四    年      五      月    二十七    日
                                臺灣臺中地方法院刑事第三庭
                                    審判長法  官  劉 錫 賢
                                          法  官  何 世 全
                                          法  官  陳 得 利
附表：
┌──┬─────┬────┬──────┬────┬────┐
│編號│票      號│發 票 日│金        額│發 票 人│到 期 日│
├──┼─────┼────┼──────┼────┼────┤
│ 一 │NO017940  │93.03.25│新臺幣伍萬元│丙○○○│空白  │
│    │          │        │            │乙○○  │        │
│    │          │        │            │陳英男  │        │
│    │          │        │            │陳銘賢  │        │
│    │          │        │            │甲○○  │        │
├──┼─────┼────┼──────┼────┼────┤
│ 二 │NO017941  │93.03.25│新臺幣貳拾萬│同右    │空白    │
│    │          │        │元          │        │        │
└──┴─────┴────┴──────┴────┴────┘
右正本證明與原本無異。
如不服本判決，應於判決送達後十日內，向本院提出上訴狀。
                                          書記官
中      華      民      國    九十四    年      五      月    二十七    日
附錄本案論罪科刑法條全文：
刑法第二百零一條
意圖供行使之用，而偽造、變造公債票、公司股票或其他有價證券者，處三年以上十
年以下有期徒刑，得併科三千元以下罰金。
行使偽造、變造之公債票、公司股票或其他有價證券，或意圖供行使之用，而收集或
交付於人者，處一年以上七年以下有期徒刑，得併科三千元以下罰金。
刑法第三百三十九條第一項
意圖為自己或第三人不法之所有，以詐術使人將本人或第三人之物交付者，處五年以
下有期徒刑、拘役或科或併科一千元以下罰金。
